【裁判字號】    95,易,742
【裁判日期】    950731
【裁判案由】    竊盜
【裁判全文】
臺灣彰化地方法院刑事判決               95年度易字第742號
公  訴  人  臺灣彰化地方法院檢察署檢察官
被      告  乙○○
                    （另案在臺灣雲林第二監獄執行中）
上列被告因竊盜案件，經檢察官提起公訴（95年度偵字第4806號
）及移送併案審理（95年度偵字第4807號），本院合議庭裁定由
受命法官獨任進行簡式審判程序，茲判決如下：
    主  文
乙○○共同連續攜帶兇器竊盜電線，累犯，處有期徒刑壹年貳月
。扣案之Ｔ型扳手壹支、電纜線剪壹支、尖嘴鉗壹支、鐵條壹拾
支、大型美工刀肆支；未扣案之鑰匙壹支，均沒收。
    犯罪事實
一、乙○○曾於民國92年間因竊盜案件，經本院以92年度易字第
    812 號刑事判決判處有期徒刑4 月確定，於93年4 月29日因
    縮刑期滿執行完畢；復於93年間因竊盜案件，經本院以94年
    度易字第468 號刑事判決判處有期徒刑5 月，經上訴由臺灣
    高等法院臺中分院於94年10月12日以94年度上易字第1018號
    刑事判決撤銷原審判決，改判處有期徒刑7 月確定；另於94
    年間因竊盜案件，經本院以94年度易字第1510號刑事判決判
    處有期徒刑7 月，經上訴由臺灣高等法院臺中分院於95 年5
    月17日以95年度上易字第522 號刑事判決駁回上訴確定（現
    執行中）。詎其竟不知悔改，復另行基於意圖為自己不法所
    有之概括犯意，由乙○○單獨1 人，或與其弟顏嘉和（另案
    移送臺灣高等法院臺中分院併案審理中）2 人，基於共同竊
    盜犯意聯絡，連續於下列時、地為竊盜犯行：
  (一)於95年1 月3 日晚上7 時許，乙○○途經彰化縣員林鎮○○
    ○路路旁，適見賴芳秋所有前於94年10月27日上午8 時許，
    在彰化縣大村鄉○○村○○街115 號處，遭不詳人士竊盜之
    車牌號碼XP2 —323 號山葉廠牌輕型機車（價值約新臺幣（
    下同）5,000 元）1 輛，置於上揭路旁，竟持自備鑰匙1 支
    （未尋獲扣案）插入前揭機車電門，發動機車引擎而竊取該
    機車得手後，供己代步使用。嗣於95年1 月3 日上午6 時許
    ，乙○○騎乘上開竊得機車並停放在其友人張永進位於彰化
    縣埔心鄉○○○路39巷17住處後方空地，因其友人張永進另
    案為警查獲而告知警方上情，始經警循線查獲。
  (二)於95年1 月8 日下午2 時30分，乙○○、顏嘉和2 人，由乙
    ○○持其所有客觀上具危險性而足為兇器之T 型扳手1 支，
    途經彰化縣北斗鎮○○路○ 段426 巷口處，適見甲○○所有
    車牌號碼PS—2229號自用小客車（價值約30,000元）停放在
    該處，由顏嘉和在旁負責把風，而乙○○持上揭扳手撬開車
    門鎖並插入電門，發動該車引擎，共同竊取前揭自用小客車
    得手後，駛離現場。
  (三)於95年1 月8 日下午3 時30分，乙○○、顏嘉和2 人，由乙
    ○○持其所有客觀上具危險性而足為兇器之電纜線剪1 支、
    尖嘴鉗1 支、鐵條13支、大型美工刀4 支，駕駛前揭竊得自
    用小客車，途經位於彰化縣永靖鄉○○村○○巷○○段176
    號地號土地旁，由顏嘉和在旁負責把風，而乙○○則利用前
    揭鐵條攀爬至電線桿上，以剪斷電纜線之方式，竊取臺灣電
    力股份有限公司（下稱臺電公司）所有22平方PVC 電線50公
    尺各3 條（共計價值約4,081 元）得手後，欲離去之際，經
    附近民眾江天寶、江陸、江邱換發覺，始將前揭電線留在現
    場，並駕車逃離現場。嗣經警方據報於95年1 月8 日下午4
    時30分，在彰化縣永靖鄉○○村○○路○ 段88巷1 號前查獲
    ，並扣得乙○○所有之上揭電纜線剪1 支、尖嘴鉗1 支、鐵
    條13支、大型美工刀4 支及前揭犯罪事實欄一(二)所載之T 型
    扳手1 支，始知上情。
二、案經甲○○訴由彰化縣警察局溪湖、員林分局分別報請臺灣
    彰化地方法院檢察署檢察官偵查起訴及移送併案審理。
    理  由
一、本案被告乙○○所犯係死刑、無期徒刑、最輕本刑為3 年以
    上有期徒刑以外之罪，其於準備程序就前揭被訴事實為有罪
    之陳述，經受命法官告知簡式審判程序之旨，並聽取其與公
    訴人之意見後，本院認無不得或不宜改依簡式審判程序進行
    之處，爰依刑事訴訟法第273 條之1 第1 項、第28 4條之1
    ，裁定本案由受命法官獨任進行簡式審判程序，合先敘明。
二、訊據被告對其於上揭時、地，共同連續竊盜之事實，於本院
    審理時（參見本院95年7 月27日審判筆錄）坦承不諱，核與
    被害人賴芳秋、證人張永進分別於警詢中陳述失竊及發現失
    竊機車情節（參見臺灣彰化地方法院檢察署95年度偵字第11
    63號偵查卷宗第23頁至第28頁）；證人即告訴人甲○○、證
    人即臺電公司員工劉世淵、證人江天寶、江陸、江邱換分別
    於警詢中證述發覺失竊情節（參見臺灣彰化地方法院檢察署
    95年度偵字第591 號偵查卷宗第46頁至第60頁）；證人即另
    案共犯顏嘉和於偵訊中具結證述，其與被告共同於前揭犯罪
    事實欄一(三)所載之時、地行竊等語（參見臺灣彰化地方法院
    檢察署95年度偵字第591 號偵查卷宗第88頁）相符，並有其
    所有之上揭T 型扳手、電纜線剪及尖嘴鉗各1 支、鐵條13支
    、大型美工刀4 支扣案可佐，復有贓物認領保管單3紙 、車
    輛竊盜詳細資料畫面及車輛車牌失竊作業查獲車輛認可資料
    各1 紙、車輛尋獲電腦輸入單2 紙、現場及扣案物品照片共
    計13紙（參見臺灣彰化地方法院檢察署95年度偵字第1163號
    偵查卷宗第34頁至第36頁、第39頁至第41頁；95年度偵字第
    591 號偵查卷宗第61頁至第68頁），附卷可參，核屬相符。
    至證人顏嘉和雖於偵訊中具結證述，並未與被告共同於前揭
    犯罪事實欄一(二)所載之時、地行竊云云，然證人顏嘉和上揭
    證述，核與被告前揭自白不符，應係證人顏嘉和為圖卸責所
    為之虛偽不實之證述，是證人顏嘉和此部分之證述，與前揭
    事證不符，不足採信，附此敘明。從而，被告上揭自白內容
    ，核與前揭事證相符，應足採信，本案事證明確，被告犯行
    堪以認定。
三、經查：
  (一)按刑法第321 條第1 項第3 款之攜帶兇器竊盜罪，係以行為
    人攜帶兇器竊盜為其加重條件，此所謂兇器，其種類並無限
    制，凡客觀上足對人之生命、身體、安全構成威脅，具有危
    險性之兇器均屬之，且祇須行竊時攜帶此種具有危險性之兇
    器為已足，並不以攜帶之初有行兇之意圖為必要。螺絲起子
    為足以殺傷人生命、身體之器械，顯為具有危險性之兇器（
    最高法院79年臺上字第5253號判例要旨參照）。經查，扣案
    之上揭電纜線剪之把手部分為黑色，前端呈鈍器狀；尖嘴鉗
    之把手為黃色，金屬製，前端呈尖銳狀；鐵條長度為22公分
    ；大型美工刀均有金屬刀片呈鋒利狀；T 型扳手為金屬製，
    長約10公分等情，此有扣案物品之照片2 紙（參見臺灣彰化
    地方法院檢察署95年度偵字第591 號偵查卷宗第68頁）在卷
    可查，並經被告於本院審理中陳述明確。是被告持扣案之上
    揭物品，無論被告主觀上是否旨在行兇抑僅便利行竊，然在
    客觀上顯具有行兇之危險性，自屬兇器之一種，其攜帶而犯
    竊盜罪，應成立刑法第321 條第1 項第3 款之罪。
  (二)另按刑法上竊盜罪既遂未遂區分之標準，係採權力支配說，
    即行為人將竊盜之客體，移入一己實力支配之下者為既遂，
    若著手於竊盜，而尚未脫離他人之持有，或未移入一己實力
    支配之下者，則為未遂。又究係預備竊盜或竊盜未遂，則專
    以行為人是否已著手於竊盜行為之實施為斷，如未著手於竊
    盜行為之實施，依現行刑法並不處罰預備竊盜（最高法院84
    年度臺上字第2256號判決要旨參照）。被告就前揭犯罪事實
    欄一(一)(二)(三)部分，均已將竊盜之客體移入一己實力支配之下
    ，應均屬竊盜既遂。
四、查被告行為後，刑法業於94年2 月2 日修正公布，95年7 月
    1 日起施行，其中第56條關於連續犯之規定已刪除，並修正
    第2 條、第47條等規定。按行為後法律有變更者，適用行為
    時之法律，但行為後之法律有利於行為人者，適用最有利於
    行為人之法律，修正後刑法第2 條第1 項定有明文。此條規
    定係規範行為後法律變更所生新舊法律比較適用之準據法，
    本身尚無新舊法比較之問題，於新法施行後，應一律適用新
    法第2 條第1 項之規定，為「從舊從輕」之比較。再按本次
    法律變更，比較時應就罪刑有關之共犯、未遂犯、想像競合
    犯、牽連犯、連續犯、結合犯，以及累犯加重、自首減輕暨
    其他法定加減原因（如身分加減）與加減例等一切情形，綜
    其全部罪刑之結果而為比較（最高法院95年5 月23日95年度
    第8 次刑庭會議決議參照），其比較理由及結果均詳如附表
    所示，先予敘明。
五、按竊盜或損壞電桿、電線、變壓器或其他供電設備者，依刑
    法之規定從重處斷，電業法第105 條定有明文。經查，前揭
    犯罪事實欄一(三)所示22平方PVC 電線，均為臺電公司所有之
    電線等情，業據證人劉世淵於警詢中證述明確，應為該條所
    定之電線無訛。核被告就犯罪事實欄一(一)部分所為竊盜行為
    ，係犯刑法第320 條第1 項之竊盜既遂罪；犯罪事實欄一(二)
    部分所為竊盜行為，係犯刑法第321 條第1 項第3 款之加重
    竊盜既遂罪；犯罪事實欄一(三)部分所為竊盜行為，係犯刑法
    第321 條第1 項第3 款之攜帶兇器竊盜罪及電業法第105 條
    之竊盜供電設備罪，該電業法條之規定係刑法竊盜罪之特別
    規定，為法規競合，應優先適用電業法規定，係犯電業法第
    105 條之竊盜電線罪，應依刑法第321 條第1 項第3 款之攜
    帶兇器竊盜既遂罪從重處斷。被告、另案被告顏嘉和2 人就
    前揭犯罪事實欄一(二)(三)部分所示犯行，有犯意聯絡及行為分
    擔，為共同正犯。而連續犯須連續數行為而犯同一罪名，始
    能成立，所謂犯同一罪名，依司法院大法官會議釋字第152
    號解釋，係指構成犯罪要件相同之罪名而言。而既遂犯、未
    遂犯、預備犯、陰謀犯；單獨犯、共犯（包括教唆、幫助犯
    ），如行為人基於概括之犯意，連續數行為而犯同一罪名者
    ，當成立連續犯。又觸犯刑法之罪與觸犯刑事特別法之罪，
    或觸犯二種以上刑事特別法之罪，除其犯罪構成要件相同者
    外（例如竊盜與竊取森林主副產物）不得成立連續犯；另刑
    法第320 條與第321 條間係屬於加重條件者，亦得認為同一
    罪名成立連續犯（最高法院67年度第6 次暨第7 次刑事庭庭
    推總會議決議(一)參照）。依上揭說明，被告先後於前揭犯罪
    事實欄一(一)(二)(三)所示之時、地所犯普通竊盜罪、攜帶兇器加
    重竊盜罪、攜帶兇器竊盜電線罪，時間緊接，所犯又係基本
    構成要件相同之罪名，顯係基於概括犯意為之，應依修正前
    刑法第56條連續犯之規定，論以情節較重之攜帶兇器竊盜電
    線罪，並加重其刑。另併案部分即前揭犯罪事實欄一(二)(三)部
    分雖未據起訴，然該部分與檢察官起訴部分即前揭犯罪事實
    欄一(一)部分，具有連續犯之裁判上一罪關係，依刑事訴訟法
    第267 條之規定，應為起訴效力所及，本院自應併予審究。
    又被告曾於92年間因竊盜案件，經本院以92年度易字第812
    號刑事判決判處有期徒刑4 月確定，於93年4 月29日因縮刑
    期滿執行完畢等情，此有臺灣高等法院被告前案紀錄表、臺
    灣彰化地方法院檢察署刑案資料查註紀錄表各1 份存卷可考
    ，其於5 年內再犯本案有期徒刑以上之罪，為累犯，應依修
    正前刑法第47條之規定加重其刑，並遞加之。爰審酌被告正
    值壯年，貪慾圖利，不思以合法正當途徑賺取所得，且於93
    年間因竊盜案件，經本院以94年度易字第468 號刑事判決判
    處有期徒刑5 月，經上訴由臺灣高等法院臺中分院於94年10
    月12日以94年度上易字第1018號刑事判決撤銷原審判決，改
    判處有期徒刑7 月確定；另於94年間因竊盜案件，經本院以
    94年度易字第1510號刑事判決判處有期徒刑7 月，經上訴由
    臺灣高等法院臺中分院於95年5 月17日以95年度上易字第52
    2 號刑事判決駁回上訴確定（現執行中）等情，此有臺灣高
    等法院被告前案紀錄表1 份存卷可考，足見其平日素行不佳
    ，竟以持客觀上具危險性而足為兇器之上揭扣案物品而竊盜
    之手段及所竊取之上揭財物價值，且竊取電線造成民眾用電
    不便，影響臺電公司之正常營運，理應從重量刑，然本院參
    酌被告犯後坦承犯行且態度良好、所竊物品業經被害人均取
    回，對被害人所生損害等其他一切情狀，量處如主文所示之
    刑。至被告所有持以行竊之上揭電纜線剪1 支、尖嘴鉗1 支
    、鐵條13支、大型美工刀4 支及T 型扳手1 支，業據其供明
    在卷，且係供犯罪所用之物，爰依刑法第38條第1 項第2 款
    規定併宣告沒收。另被告雖於本院審理中陳稱，其所有持以
    行竊之鑰匙1 支，業經其丟棄於之彰化縣埔心鄉某處水溝內
    等語，惟該鑰匙係供被告犯罪所用之物，亦無證據證明該鑰
    匙確已滅失，爰亦依刑法第38條第1 項第2 款規定併宣告沒
    收。
六、至被告於93年11月18日另犯竊盜案件，經本院以94年度易字
    第468 號刑事判決判處有期徒刑5 月，經上訴由臺灣高等法
    院臺中分院於94年10月12日以94年度上易字第1018號刑事判
    決撤銷原審判決，改判處有期徒刑7 月確定；復於94年6 月
    24日另犯竊盜案件，經本院以94年度易字第1510號刑事判決
    判處有期徒刑7 月，經上訴由臺灣高等法院臺中分院於95年
    5 月17日以95年度上易字第522 號刑事判決駁回上訴確定（
    現執行中）等情，此有臺灣高等法院被告前案紀錄表、臺灣
    彰化地方法院檢察署刑案資料查註紀錄表、上揭判決書各1
    份在卷可查。然被告上揭另案與本案竊盜犯行之時間，分別
    各相隔約1 年1 月、6 月，且被告亦於本院審理中自承係另
    行起意，顯係基於個別犯意為之，客觀上並無連續性，與本
    案應無連續犯之裁判上一罪之關係，附此敘明。
據上論斷，應依刑事訴訟法第273 條之1 第1 項、第299 條第1
項前段，電業法第105 條，刑法第2 條第1 項前段、第28條（修
正前）、第56條（修正前）、刑法第321 條第1 項第3 款、第47
條（修正前）、第38條第1 項第2 款，判決如主文。
本案經檢察官郭玄義到庭執行職務。
中    華    民    國    95    年    7     月    31    日
                  刑事第一庭          法  官  唐中興
以上正本證明與原本無異。
如不服本判決，應於判決送達後十日內向本院提出上訴狀 (須附
繕本 )。
告訴人或被害人對於判決如有不服具備理由請求檢察官上訴者，
其上訴期間之計算係以檢察官收受判決正本之日期為準。
中    華    民    國    95    年    7     月    31    日
                                      書記官  施惠卿
【附錄本案判決論罪科刑法條全文】：
中華民國刑法第321條：
犯竊盜罪而有左列情形之一者，處6月以上5年以下有期徒刑：
一、於夜間侵入住宅或有人居住之建築物、船艦或隱匿其內而犯
    之者。
二、毀越門扇、牆垣或其他安全設備而犯之者。
三、攜帶兇器而犯之者。
四、結夥3人以上而犯之者。
五、乘火災、水災或其他災害之際而犯之者。
六、在車站或埠頭而犯之者。
前項之未遂犯罰之。
電業法第105 條
竊盜或損壞電桿、電線、變壓器或其他供電設備者，依刑法之規
定從重處斷。
【附表】：
┌──┬───────┬───────┬───────┬────┬────┬──────┐
│刑法│  舊法規定    │   新法規定   │   比較理由   │比較依據│比較結果│備考        │
│條號│              │              │              │        │何者對行│            │
│    │              │              │              │        │為人有利│            │
├──┼───────┼───────┼───────┼────┼────┼──────┤
│28  │二人以上共同實│二人以上共同實│刑法第28有關共│不生新舊│不生新舊│            │
│    │施犯罪之行為者│行犯罪之行為者│同正犯規定，僅│法比較之│法比較之│            │
│    │，皆為正犯。  │，皆為正犯。  │作文字修正，對│問題，應│問題，應│            │
│    │              │              │於狹義共同正犯│逕適用修│逕適用修│            │
│    │              │              │（指有犯意聯絡│正前行為│正前行為│            │
│    │              │              │及行為分擔之數│時之舊法│時之舊法│            │
│    │              │              │行為人）之認定│。      │。      │            │
│    │              │              │，不生任何影響│        │        │            │
│    │              │              │，依刑法第2 條│        │        │            │
│    │              │              │第1 項前段之規│        │        │            │
│    │              │              │定，應適用行為│        │        │            │
│    │              │              │時舊法規定。  │        │        │            │
├──┼───────┼───────┼───────┼────┼────┼──────┤
│56  │連續數行為而犯│刪除          │一般認為連續犯│修正刑法│舊法    │1.不包括法院│
│    │同一罪名者，以│              │在本質上係數行│第2條第1│        │  審理結果認│
│    │一罪論。但得加│              │為而屬數罪，僅│項前段  │        │  連續犯係接│
│    │重其刑至二分之│              │係基於訴訟經濟│        │        │  續犯或包括│
│    │一            │              │或責任吸收原則│        │        │  上一罪等情│
│    │              │              │之考量，而論以│        │        │  形。      │
│    │              │              │一罪，新法將連│        │        │2.連續之數行│
│    │              │              │續犯之規定廢除│        │        │  為須均在舊│
│    │              │              │後，除非符合「│        │        │  法時期始可│
│    │              │              │接續犯」或「包│        │        │  ，如部分行│
│    │              │              │括的一罪」之情│        │        │  為發生在新│
│    │              │              │形，可認為構成│        │        │  法施行後，│
│    │              │              │單一之犯罪外，│        │        │  則該部分應│
│    │              │              │均應認係數罪併│        │        │  逕適用新法│
│    │              │              │罰。          │        │        │  。        │
├──┼───────┼───────┼───────┼────┼────┼──────┤
│47  │受有期徒刑之執│受徒刑之執行完│1.舊法於徒刑執│因本案再│因本案再│            │
│    │行完畢，或受無│畢，或一部之執│  行完畢或一部│犯者為故│犯者為故│            │
│    │期徒刑或有期徒│行而赦免後，5 │  之執行而赦免│意犯罪，│意犯罪，│            │
│    │刑一部之執行而│年以內故意再犯│  後，5 年內故│不生新舊│不生新舊│            │
│    │赦免後，5年以 │有期徒刑以上之│  意或過失再犯│法比較之│法比較之│            │
│    │內再犯有期徒刑│罪者，為累犯，│  有期徒刑以上│問題，應│問題，應│            │
│    │以上之罪者，為│加重本刑至二分│  之罪者，均為│逕適用修│逕適用修│            │
│    │累犯，加重本刑│之一（第47第1 │  累犯；新法則│正前行為│正前行為│            │
│    │至二分之一。  │項）。        │  僅於故意犯罪│時之舊法│時之舊法│            │
│    │              │              │  ，始構成累犯│。      │。      │            │
│    │              │              │  。          │        │        │            │
│    │              │              │2.然如再犯者係│        │        │            │
│    │              │              │  故意犯罪，新│        │        │            │
│    │              │              │  舊法規定並無│        │        │            │
│    │              │              │  何不同，自不│        │        │            │
│    │              │              │  生比較新舊法│        │        │            │
│    │              │              │  之問題，應逕│        │        │            │
│    │              │              │  適用修正前行│        │        │            │
│    │              │              │  為時之舊法。│        │        │            │
├──┴───┬───┼───────┴───────┴────┴────┴──────┤
│整體比較結果│  舊法│1.刑法第28有關共同正犯規定，僅作文字修正，對於狹義共同正犯（指有│
│            │      │  犯意聯絡及行為分擔之數行為人）之認定，不生任何影響，依刑法第2 │
│            │      │  條第1 項前段之規定，應適用行為時舊法規定。                    │
│            │      │2.本案被告連續多次竊盜之犯行，均在舊法時期，且非屬「接續犯」或「│
│            │      │  包括的一罪」之情形，依新法將連續犯之規定廢除後，均應認係數罪併│
│            │      │  罰；依修正前刑法第56條之規定，屬裁判上一罪，得加重其刑至二分之│
│            │      │  一，是依修正刑法第2 條第1 項前段比較，應適用修正前刑法第56 條 │
│            │      │  之規定，對被告有利。                                          │
│            │      │3.因本案再犯者為故意犯罪，依上揭說明，不生新舊法比較之問題，應逕│
│            │      │  適用修正前刑法第47條。                                        │
│            │      │4.綜上全部罪刑之結果而為比較，應以舊法有利於被告。              │
└──────┴───┴────────────────────────────────┘


司法院資訊處製作；財團法人民間司法改革基金會備份。
